【裁判字號】    99,訴,738
【裁判日期】    990531
【裁判案由】    侵權行為損害賠償
【裁判全文】
臺灣板橋地方法院民事判決               99年度訴字第738號
原      告  乙○○
            丙○○
共      同
訴訟代理人  吳意淳律師
被      告  甲○○
上列當事人間請求侵權行為損害賠償事件，經本院刑事庭以98年
度附民字第552號刑事附帶民事訴訟裁定移送民事庭審理，本院
於99年5月25日言詞辯論終結，判決如下：
    主  文
被告應給付原告乙○○新臺幣伍萬元，暨自民國九十八年十一月
五日起至清償日止，按週年利息百分之五計算之利息。
被告應給付原告乙○○新臺幣伍萬元，暨自民國九十八年十一月
五日起至清償日止，按週年利息百分之五計算之利息。
原告其餘之訴駁回。
訴訟費用由被告負擔十分之一，餘由原告負擔。
本判決第一項得假執行。但被告如以新臺幣伍萬元為原告乙○○
預供擔保，得免為假執行。
本判決第二項得假執行。但被告如以新臺幣伍萬元為原告丙○○
預供擔保，得免為假執行。
原告其餘假執行之聲請駁回。
    事實及理由
一、原告主張：
(一)、緣原告丙○○係訴外人即被告前妻彭素幸之胞弟，民國97年
    6 月22日晚間8 時55分，原告丙○○之妻即訴外人殷浩駕車
    載原告丙○○及訴外人彭素幸欲據離婚協議書所載至被告胞
    姊陳春芳住所地行使子女探視權時，車輛駛至臺北縣中和市
    ○○街237巷2號4樓巷內，被告竟擋住汽車之去路，復又竟
    圖散布於眾，在住戶及路人等不特定多數人得共見共聞之情
    況下，大聲指摘、咆哮種種足以毀人名譽之不實言論諸如：
    「我不像你們家，都做一些偷雞摸狗的事」、「還有不是被
    硫酸潑死的，對不對？」、「做一些偷雞摸狗的事啊，半夜
    兩三點還在通電話啊」、「不知道啊，你媽死了沒多久，女
    人就帶到家裡去了，對不對？」、「對啊，對啊，不是嗎？
    不是帶女人回家嗎？」、「那女人沒有帶到你家嗎？」、「
    帶女人回家啦，帶壞你姊姊啦。」、「說我吃喝嫖賭花天酒
    地！他自己才吃喝嫖賭花天酒地啦！」等有損原告丙○○及
    原告乙○○名譽之不實情事，已嚴重損害原告二人名譽。原
    告爰依民法第18條、第184條第1項前段、第195條第1項之規
    定，請求被告為回復名譽之適當處分，即在全國版報紙頭版
    登報道歉，並就其侵害原告名譽之行為負損害賠償責任，請
    求被告給付原告二人各50萬元之慰撫金。
(四)、聲明：１、被告應給付原告乙○○500,000元，暨自起訴狀
    繕本送達翌日起至清償日止，按週年利息5%計算之利息。２
    、被告應給付原告丙○○500,000元，暨自起訴狀繕本送達
    翌日起至清償日止，按週年利息5%計算之利息。３、被告應
    將如附件1所示之「道歉聲明」刊登在蘋果日報全國版頭版
    。４、第1、2項部分原告願供擔保，請准宣告假執行。
二、被告抗辯略以：
(一)、本件被告係以要原告丙○○履行下跪道歉之承諾而示意其下
    車，故主觀上並無散布於眾之意圖。且被告之指摘均係發生
    於被告自己車內所為，而其所有之自用小客車自係屬於其私
    領域之範圍，不足已達到使不特定多數人聽聞之程度，堪認
    被告並無散布於眾之意圖。原告丙○○自行尾隨被告至停車
    地點對被告挑釁，事後卻對被告提出刑事告訴，顯有誣陷之
    嫌。
(二)、被告確實有於原告主張之時間及地點，對原告丙○○稱：「
    我不像你們家，都做一些偷雞摸狗的事，逃漏稅啊，什麼都
    來啊。」，然上開言論均屬事實，且非純屬私德而與公益有
    關。原告丙○○對被告多次挑釁，被告出於正當防衛才以上
    開言語回話。又被告對原告丙○○所指摘：「不知道啊，你
    媽死了沒多久，女人就帶到家裡去了，對不對？」、「對啊
    ，對啊，不是嗎？不是帶女人回家嗎？」、「那女人沒有帶
    到你家嗎？」、「帶女人回家啦，帶壞你姊姊啦。」、「說
    我吃喝嫖賭花天酒地！他自己才吃喝嫖賭花天酒地啦！」等
    節，係因原告亦是造成被告婚姻及家庭破裂之人，況原告於
    被告夫妻勃谿過程中履履以不實之事誣蔑被告吃喝嫖賭花天
    酒地之說及原告丙○○誣蔑被告半夜打電話騷擾其姐姐彭素
    幸之說，已嚴重侵害被告之人格，因此被告之行為亦屬合理
    防衛權利之表現。被告指摘原告乙○○：「帶女人回家」，
    係依被告個人的價值判斷而提出其主觀的意見與評論，自不
    足以對其人格社會評價造成貶損，故無毀損其名譽可言。被
    告所指摘之：「還有不是被硫酸潑死的，對不對？」係本於
    鈞院90年度訴字第1785號傷害致死刑事判決而為，且該案犯
    罪事實並為聯合報所刊登，自無侵害原告權利可言。
(三)、被告指摘之言語，其指摘之對象均係指原告乙○○，並非對
    原告丙○○，且事發當日原告乙○○並非現場親身聽聞之人
    ，其並無法知悉當日發生何事，顯為事後經他人事後得知，
    則原告主張名譽受損部分，自與被告無關。
(四)、聲明：1.原告之訴及假執行之聲請均駁回。2.如受不利之判
    決，被告願供擔保請准宣告免為假執行。
三、本院之判斷：
(一)、原告主張原告丙○○係被告前妻彭素幸之胞弟，97年6月22
    日晚間8時55分，原告丙○○之妻駕車載原告丙○○及彭素
    幸至被告胞姊陳春芳住所地探視子女時，車輛駛至臺北縣中
    和市○○街237巷2號4樓巷內，被告竟擋住汽車之去路；復
    又竟圖散布於眾，在住戶及路人等不特定多數人得共見共聞
    之情況下，大聲指摘、咆哮種種足以毀人名譽之不實言論諸
    如：「我不像你們家，都做一些偷雞摸狗的事」、「還有不
    是被硫酸潑死的，對不對？」、「做一些偷雞摸狗的事啊，
    半夜兩三點還在通電話啊」、「不知道啊，你媽死了沒多久
    ，女人就帶到家裡去了，對不對？」、「對啊，對啊，不是
    嗎？不是帶女人回家嗎？」、「那女人沒有帶到你家嗎？」
    、「帶女人回家啦，帶壞你姊姊啦。」、「說我吃喝嫖賭花
    天酒地！他自己才吃喝嫖賭花天酒地啦！」等語，而指摘足
    以毀損原告丙○○及乙○○名譽之事。被告因上開行為，經
    臺灣板橋地方法院檢察署檢察官提起公訴後（97年度偵字第
    25454號），並經本院98年度易字第1445號刑事判決判處拘
    役50日，如易科罰金，以1,000元折算1日確定，此有上開刑
    事判決1 份附卷可稽，業經本院調閱上開刑事卷宗查明，復
    為被告所不爭執，此部分主張堪信為真實。
(二)、被告雖辯稱當時係在自己車內之私人領域指摘原告，原告應
    無名譽受損之情形等語。惟查，原告丙○○於本院98年度易
    字第1445號刑事案件審理中，業就被告當時出言之位置及聲
    音之大小一節，證稱略以：被告說那些話時，伊站在被告之
    車外，被告說話之地點有在車內及車外等語；而當日在場離
    被告自用小客車約7 公尺處停車等待之訴外人殷浩亦證稱略
    以：被告說話的位置就在他停車的地方，他有時候上車有時
    候在車外說，他是對著丙○○叫，聲音很大等語；又當日在
    場之訴外人彭素幸亦證稱：被告當時很大聲。當時我人在四
    樓那裡聽到的等語，此有本院98年度易字第1445號刑事案件
    98年11月12日言詞辯論筆錄1 件在卷可稽。且依本件刑事偵
    查案件（臺灣板橋地方法院檢察署97年度他字第5113號）現
    場光碟勘驗筆錄勘驗結果顯示，錄音光碟內容與譯文完全相
    符等節，並衡諸被告為上揭言論之地點係在臺北縣中和市○○街237巷2號前道路巷弄內，該處係可供行人自由出入之處
    所，為公共道路，被告就此自應明知，又在其車內、外，大
    聲對原告丙○○出上揭言論，該等言論可能為途經該處之不
    特定人所聽聞，自非無認識，其不論在車內外為之，均有散
    佈於眾至損害原告名譽之情事發生，被告所辯，洵無可採。
(三)、被告雖又辯稱：伊所指摘之內容並非憑空而為，亦非純屬私
    德而與公益有關，且因原告丙○○故意以言語挑釁並誘導被
    告，其行為應屬合理防衛權利等語。惟按對於所誹謗之事，
    能證明其為真實者，不罰。但涉於私德而與公共利益無關者
    ，不在此限。言論係以善意發表言論，而有左列情形之一者
    ，不罰：一、因自衛、自辯或保護合法之利益者。刑法第31
    0條第3項、第311條第4項定有明文。同理，在因誹謗所生之
    民事侵權行為事件中，倘其誹謗之事為真實，原則上雖可據
    以主張免負侵權行為損害賠償責任，但若其所誹謗之事涉於
    私德而與公共利益無關者，縱其誹謗之事屬實，仍不得主張
    免責。查原告起訴主張被告指摘原告內容涉及原告及其家人
    是否有為「偷雞摸狗之事」、「被硫酸潑死」、「你媽死了
    沒多久，女人就帶到家裡」、「帶女人回家，帶壞你姊姊」
    、「他自己才吃喝嫖賭花天酒地啦」等語之具體事實，而上
    開指摘內容，又足以對告訴人等之人格社會評價造成貶損，
    足以毀損他人名譽，並涉及私德而與公共利益無關，且上開
    言詞均係由被告口中先行說出，此有前開勘驗筆錄勘驗結果
    在卷可稽，被告所為顯非為自衛、自辯或保護合法利益，是
    其所辯，顯不足採。
(四)、被告另辯稱：其指摘之對象均係指原告乙○○，並非對原告
    丙○○，事發當日原告乙○○並非現場親身聽聞之人，其並
    無法知悉當日發生何事，顯為事後經他人轉述得知，則被告
    自無侵害原告權利之行為。惟觀諸被告當日在場所述「我不
    像你們家，都做一些偷雞摸狗的事」等情，被告所指摘之對
    象顯非僅指原告乙○○，尚包括當場與之對話之原告丙○○
    ，又「做一些偷雞摸狗的事」、「半夜兩、三點還在通電話
    」、「被硫酸潑死」、「帶女人回家」及吃喝嫖賭，花天酒
    地」等詞均是由被告口中先行說出，亦有前開勘驗筆錄可資
    佐證，足見被告指摘原告乙○○之上開言詞，皆非事後經他
    人轉述誇飾，原告主張，即屬有據。
四、按因故意或過失，不法侵害他人之權利者，負損害賠償責任
    。又不法侵害他人之身體、健康、名譽、自由、信用、隱私
    、貞操，或不法侵害其他人格法益而情節重大者，被害人雖
    非財產上之損害，亦得請求賠償相當之金額，民法第184 條
    第1 項前段、第195 條第1 項分別定有明文。查原告遭被告
    以上開言詞公然誹謗，其名譽權自受有不法之侵害，衡情原
    告於精神上自受有一定程度之痛苦。被告等之誹謗等故意行
    為，與原告之受精神上痛苦之損害結果，實有相當因果關係
    ，原告主張被告應負侵權行為責任，核屬有據。次按名譽、
    身體權、自由權被侵害者，關於非財產上之損害，加害人雖
    亦負賠償責任，但以相當之金額為限。所謂相當，自應以實
    際加害情形與其名譽、身體權、自由權影響是否重大，及被
    害者之身分地位與加害人經濟狀況等關係定之（最高法院47
    年台上字第1221號判例參照）。至於對被害人名譽影響重大
    與否，應以客觀之社會價值衡量，不得專以受害人主觀之感
    受為斷。本院斟酌原告乙○○為國小畢業，前任保全人員，
    現已退休。原告丙○○係專科體業，從事房屋仲介。被告學
    歷為大專，職業為工程師，年薪80餘萬元等兩造之身分、地
    位、經濟能力，及審酌原告所感受之精神上痛苦；及被告前
    與原告之家人即訴外人彭素幸為夫妻，因感情不睦，致與原
    告迭生嫌隙，始有如前開事實所述之誹謗行為等一切情狀，
    認原告各請求50萬元尚屬過高，應各予核減為5萬元。
五、末查，被告上開指摘原告之行為，雖致原告社會上之評價受
    到貶損，已侵害原告名譽，惟兩造均非社會知名人士，其等
    爭執原非眾所周知，原告請求被告應將附件1所示之『道歉
    聲明』刊登在蘋果日報全國版頭版，並無助於原告名譽之回
    復。則原告以被告上開行為侵害其名譽，而請求被告登報道
    歉以回復其名譽，洵非適當，應予駁回。
六、從而，原告依據侵權行為之法律關係，請求被告分別給付原
    告5萬元，及自起訴狀繕本送達被告翌日即98年11月5日起至
    清償日止，按年息5%計算之利息，為有理由，應予准許；逾
    此部分，則無理由，均應予駁回。
七、本判決前二項所命給付之金額，未逾50萬元，應依民事訴訟
    法第389條第1項第5款之規定，依職權宣告假執行。至於被
    告陳明願供擔保請准宣告免為假執行，核無不合，爰酌定相
    當之擔保金額准許之。至於原告其餘敗訴部分，其假執行之
    聲請因訴之駁回而失所附麗，應予駁回。
八、本件事證已臻明確，兩造其餘攻擊防禦方法，經本院審酌後
    ，或與本件之爭點無涉，或對本件判決之勝負不生影響，爰
    不逐一論列，附此敘明。
九、據上論結：本件原告之訴為無理由，依民事訴訟法第79條、
    第85條第1項前段、第389條第1項第5款、第392條第2項，判
    決如主文。
中    華    民    國    99    年     5    月    31    日
                  民事第三庭    法  官  邱育佩
右正本係照原本作成。
如對本判決不服，須於判決送達後廿日內，向本院提出上訴狀。
中    華    民    國    99    年    5     月    31    日
                                書記官  彭麗紅
附件1：
送歉聲明
本人甲○○於民國97年6月22日晚間8時55分於臺北縣中和市○○
街237巷2號巷內，妨害丙○○通行自由，並惡意指摘散布種種足
以毀損丙○○及其父親乙○○等家人名譽之不實言論，讓本人甲○○深感愧疚，特登報銘豐及其父親乙○○聲明送歉，向社會大
眾鄭重澄清並還原真相，本人甲○○徹底檢討反省自己之所作所
為，並保證日後絕不再逞口舌之快，最後，再次感謝丙○○及其
父親乙○○給予本人改過自親之機會。
道歉人  甲○○鄭重聲明

司法院資訊處製作；財團法人民間司法改革基金會備份。
